行　政　法　院　判　決　　　　　　　　　　　　　八十八年度判字第一二八七號
　　原　　　告　甲○○
　　訴訟代理人　劉廣永
　　　　　　　　王松辰
　　被　　　告　經濟部智慧財產局（承受經濟部中央標準局業務）
右當事人間因新型專利異議事件，原告不服行政院中華民國八十七年四月二十一日台
八七訴字第一七八八三號再訴願決定，提起行政訴訟。本院判決如左︰
　　主  文
原告之訴駁回。
　　事  實
緣原告於八十三年十月一日以其「電子系統中之接線端子盒結構及其固定裝置」主要
包含基座、接線端子、罩蓋、接地觸片及固定裝置架體等構件，特徵在於基座頂部羅
佈有複數道兩相對應之插合槽，中央橫亙一長條隔板，兩側壁各設有若干突扣，前、
後側分設有彈性扣耳，底部近前、後側各設二片具貫孔之凸耳所構成之槽座，以插組
觸片；觸片由金屬板材加以彎製，下端外形仿基座之凸耳形狀，兩側彎折延設一折片
，折片中央設有與凸耳貫孔相對應貫通之通孔；接線端子呈中空管狀，外側管壁具有
切槽，切槽頂端設有導口，管底則垂直延伸一嵌片，繼彎折向上成一彈片，使得以兩
相對之接線端子以其彈片相對之方式，組插於基座之插合槽內，彈片端部彎折一導角
；罩蓋底部鏤空，蓋面羅佈與基座頂部各插合槽相對應之槽孔，槽孔上方均各延設呈
略擴張孔徑之孔壁，兩孔壁相對之面，間隔凸設一凸條，罩體兩側蓋壁設有若干與基
座之突扣相對應之扣孔；固定裝置架體為呈Ｕ字形狀之座架，左右兩壁各開設有複數
個簧力調節孔，兩壁頂部彎製成環形折片，底部兩端則設有凸環，凸環兩側設有橢圓
孔，復設二片組片著位於座架，組片壁面設有與座架相對應之簧力調節孔，頂部同設
環形折片，惟其兩端則延設一檔片，使座架與組片之兩環形折片相對而成一凹口容室
組合，以若干螺絲組鎖於簧力調節孔上等情，向被告申請新型專利，經編為第000
00000號審查，准予專利。公告期間，叢成滋以本案專利說明書及申請專利範圍
有不實之記載，且主要結構已見於刊物，係運用申請前習用之技術或知識，為熟習該
項技術者所能輕易完成且未具增進功效，有違專利法第九十八條第一項、第二項及第
一百零五條準用第二十二條第三項及第四項規定云云，檢具申准在先之第00000
000號「複合式接線端子座」新型專利案（以下稱引證(一)）、第00000000
號「滑套式配線端子組」新型專利案（以下稱引證(二)）及第00000000號「電
信系統中之連接器觸排固定裝置」新型專利案（以下稱引證(三)）專利說明書影本等，
對之提起異議。案經被告審查，為本案異議不成立之審定（其間原告變更新型名稱為
「電信系統中之接線端子盒結構及其固定裝置」，並修正專利說明書）。叢成滋訴經
經濟部經（八六）訴字第八六六○五三二三號訴願決定將原處分撤銷。被告重為審查
，為本案異議成立，應不予專利之審定，發給（）台專（判）○二○一五字第一二
七七二三號專利異議審定書。原告不服，循序提起訴願、再訴願，均遭決定駁回，遂
提起行政訴訟，茲摘兩造訴辯意旨如次：
原告起訴意旨及補充理由略以︰(一)異議人叢成滋異議理由引證三之第0000000
0號新型專利，固包含裝配支架，至少有一個安置於前者上之連接器觸排，和至少有
一個連接元件，其中裝配支架至少由一個裝在支架部分之分段軌道構成，和連接器觸
排具有做為連接元件用之卡住元件，卡住元件可鎖定在分段軌道上和可在分段軌道上
移動。引證案之分段軌道為圓形截面棒，以做為連接器觸排之連接元件用之卡住元件
鎖定，及於其上移動之構成，與本案接線端子盒之基座底部近前、後側各設二片具貫
孔之凸耳構成之槽座，並設有一觸片插組於該槽座，嵌套組於固定裝置架體之凹口容
室內構成不同，引證案亦無相同於本案基座、接線端子、罩蓋、觸片、固定裝置架體
等相互連接關係具體構成之揭露，故引證三案不足以證明本案不具新穎性及進步性，
上開見解亦經異議人鄭永和向被告機關異議，經被告審定認所提引證三之異議，均未
揭露相同於本案相互連接關係之具體構成，難謂本案運用申請前既有之技術或知識，
為熟習該項技術者所能輕易完成且未能增進功效，認本案即符合新型專利要件，該項
異議不成立，已確定在案，此有台專（判）○四○二○字第一二八一七二號專利異議
審定書可供參酌，從而，被告再以異議人叢成滋所提引證三之新型專利案認本案不具
增進之功效云云，前後矛盾顯有未合。(二)異議人所提引證一之新型專利，雖具有一體
成形之底座，依座兩側垂直相對之壁有多數固定片，上端各有一外開之斜角，每一個
固定片有固定孔與托板，托板可套放具有底蓋與上蓋之插座，上蓋兩端的殘槽可套住
各相對之固定片，上蓋兩端向外側凸出之片可固各固定片之固定孔，底蓋內可縱
向固定一上端有多對彈片夾之公共接地彈片，使彈片與底座之托板接觸，插座內有一
與保安器凸條相對的導槽。惟此種結合方式之構成，非本案創作之標的，本案無引證
一案插座內公共接地彈片之設置，及具固定片，托板之底座構成，本案基座座體前、
後側分設彈性扣耳，底部近前、後側各設二片具貫孔之凸耳所構成之槽座，並設有觸
片插組於該槽座中，具呈中空管狀之接線端子，罩蓋兩孔壁相對之面，每間隔一個凸
設有一凸條，呈Ｕ字形狀之固定裝置架體等構成亦未見引證一案有相同之揭露，引證
一案之組合係藉插座之卡與底座二側之固定孔扣組，與本案基座之凸耳與固定裝置
架體之凹口容室組合構成作用不同，此有被告機關對異議人原認定異議不成立之台專
（判）六四○二○字第一二七三二七號專利異議審定書理由第(四)點可參，即再訴願決
定書亦認引證(一)案與本案之整體構造不同，雖其認本案與引證(一)相較屬類似等效之構
成云云，然僅就本案與引證案之形狀、架構構成或結合方式作淺顯概略之對此，不查
技術性之差異，繼作本案無進步性之判斷，實屬謬誤。(三)引證二之專利案固包括基座
及複數個配線端子模塊，基座設有軌道，配線端子模塊設有相對應於軌道之契合裝置
，透過軌道及契合裝置以滑套方式結合，俾複數個配線端子模塊能自由滑動及連接於
基座，達到節省滑套式配件端子組之空間及使配線端子模塊行配線作業時較為方便。
惟其配線端子模塊設有相對應於該軌道之契合裝置，透過該軌道及契合裝置以滑套方
式結合構成，無法自基座正面取下，與本案基座底部二側之凸耳及其中設觸片藉與固
定裝置架體之凹口容室之組合構成，可自固定裝置架體之正面取下或自一側板離以為
拆卸及整修者不同，且引證二案亦未揭露相同於本案之基座，觸片、接線端子、罩蓋
及固定裝置架體等具體構成及連接關係作用。何況，引證二案之基座與固定座之夾持
結構不包括觸片，觸片乃可搖動的嵌設於基座陰性環形凸耳之陷落部中，觸片僅靠本
身之有限彈性，夾於固定座圓柱之上，發揮接地功能，此係為一自由張力式之接觸機
構，與本案限制壓力式結構不同，且觸片之永久伸張變形不易查覺，接觸不足或不良
時導致電阻及局部溫度之上升，尤其在震動或大電流輸出（避雷）之環境，其安全可
靠性劣於本案之創作者。要之，本安所包括之固定座之環形凹槽具彈性調整功能，其
結構特徵及組合關係亦明確與引證二案不同，且該一特定型式之夾持機構與基座之陽
性圓形凸耳以及設置於凸耳上之觸片夾合時，可確保接地功能之可靠性與安全性。(四)
本案所主張之固定底座係由二層完整之不鋼片經彎折、沖孔、焊接、螺合等程序製
作，其整體之鋼度及抗扭力皆屬進步之實用功效，引證二案所示之裝配支加之結構鋼
性與結構大小影響其連接器觸排裝配之牢固性。至於直接固定，本案模組化施工自較
引證二案所示須逐一定位較準後，再利用抵止件螺固，費工耗時之情形為優，且固定
座滑槽對於基座凸耳契合後之夾持力與彈性調整機構，早經適當之板金彈性設計，正
常情況安裝拆卸均不必調整固鎖螺絲釘，僅在需較大夾持力之施工要求下方需調整，
為一增進之功效。(五)末按本案之罩蓋與基座之扣合機構與引證二案外部類同，但形狀
、結構與功能性均有所不同，此係因接線端子整體「構型」與「結構性」之改良，本
案之罩蓋、基座模等細部均簡化，特別自基座底面附近之形狀判斷，本案者係屬簡單
之二維對稱構造，而引證二案者係屬複雜之三維構造，凡此均足證明本案「省略」之
進步性。(六)本案與引證一、二、三案之構件無一可互換使用，足證本案為獨立之新型
，其各主要構件之形狀、排列、組合關係及簡化包含了功能性之改進及技術性之不同
內涵，而其組合後之安裝方式亦與引證案互不相容，從而，本案之新穎性與進步性毋
庸置疑。即前中央標準局專利外審委員，國立台灣大學農業機械系副教授歐陽又新博
士亦認再訴願決定僅就本案與引證案形狀、架構、構成或結合方式，作淺顯概略之對
比，不查技術性之差異，遽認本案係運用申請前既有技術而未能增進功效，顯然誤謬
，有鑑定意見書可供參酌。(七)本件第三人叢成滋前於八十四年十二月二十日對系爭新
型專利審定公告案聲明異議，原經被告於八十五年七月二十二日以（八五）台專（判
）○四○二○字第二一七三二七號異議審定書審定異議不成立，異議人不服提起訴願
，經濟部乃委請財團法人工業技術研究院電腦與通訊工業研究所審查認建議異議成立
，撤銷原告之專利權，經濟部乃將原異議不成立處分撤銷，案經被告重新審查後認異
議成立，改為不予本件專利，原告不服提起訴願，經濟部駁回後原告提起再訴願，經
濟部再度委請上開工業技術研究院審查補充答辯意旨，該單位仍建議撤銷原告之新型
專利權，維持原審查意見，再訴願不成立，有上開資料附卷可稽，查訴願機關前後二
次均委請工業技術研究院表示意見，且均採納其立場，已失超然，原告如何能期望公
正、客觀之審查﹖且本件新型專利產品為機械結構由相關零件組裝而成，與電腦、通
訊複雜之功能並無直接關聯，上開工研院以專業知識未盡相同之個案做比較，既未提
出實驗、操作之紀錄，僅以文字敘述判定，率爾認定不具新穎性、進步性與功能性，
自有待商榷。請將原告所提與異議人所提異議案成品、結構及功能送學術機構如國立
台灣大學或國立台灣科技大學機械系做公正、客觀之鑑定。(八)何況，原告各項零件經
設計繪製藍圖、刻製模具等過程再行機械加工、射出成型、組裝而成。各階段更需通
過八項檢驗設備之測試，投入人力、財力約陸佰萬元，歷時三年集眾智慧方能完成國
人自製產品。反觀異議人叢成滋異議案之產品，係西德進口，價格昂貴，尤有進者，
自八十二年八月至八十八年二月止中華電信公司及前電信局公告招標屋內複合型端子
板其規格內因要求具有引證一、二、三之專利，致其他廠商無法投標已造成獨家壟斷
代理之事實，查全國電信「複合型端子板」市場被其獨家廠商壟斷長達七年，北、中
、南三個單位採購金額高達新台幣拾伍億參仟捌佰捌拾捌萬玖仟伍佰元，原告研製上
項產品，不僅價格低廉，有助節省公帑，且經電信單位試用效果良好，且與異議案之
產品無一可互換使用，為保障國人之智慧結晶，鼓勵國人自力開發產品，提昇吾國之
科技水準，請撤銷原處分及一再訴願決定等語。
被告答辯意旨略以︰一、起訴理由第(一)點謂本局所為第00000000ＰＯ一號案
台專（判）○四○二○字第一二八一七二號異議審定書論明第00000000號專
利案（即本件異議引證案三）未揭露相同於本案相互連接關係之具體構成，不足證明
本案係運用申請前既有之技術或知識，為熟習該項技術者所能輕易完成且未能增進功
效，該項異議不成立，已確定在案，而本件異議就相同異議證據（引證案三），卻認
為本案不具增進功效，前後矛盾、顯有不合云云。惟查本件異議非以單一證據引證案
三審究本案不具進步性，而係就異議證據引證案一、二、三綜合審酌本案是否運用申
請前既有技術，而為熟習該項技術者所能輕易完成且未能增進功效（詳參本件異議審
定理由第(四)項所論），兩件異議據以審查之證據並非相同，其審定不為相同，難謂有
所不合，先予陳明。二、起訴理由第(二)點謂引證案一構造不同於本案，及該引證案不
足證明本案不具進步性云云。惟本案基座之彈性扣耳，底部近前、後側各設二片具貫
孔之凸耳所構成之槽座，並設有一觸片插組於該槽座中，其構成主要係使凸耳可容置
於固定底座兩側之凹口容室，以卡合接線端子盒基座，使接線端子盒可移位滑動於凹
口容室，異議引證案二、三所揭露之配線端子組或連接器觸排即具有凹槽可容置基座
或裝配支架之軌道，以供配線端子組或連接器觸排移位滑動，本案和引證案二、三有
關該等構成，皆係利於接線端子組之擴充組合或拆修。又引證案一之底座與本案之座
架皆係呈Ｕ字形，可供卡合插座或接線端子組，是以本案前述相關構成相較於引證案
所揭露之習用技術，難稱具有增進功效。至於本案罩蓋兩孔壁相對之面，每間隔一個
凸設有一凸條，說明書謂其可固掣住插頭以避免脫落，然引證案一之保案器插置於插
座，亦無左右晃動致鬆脫之虞，本案罩蓋內孔壁具凸條構成，尚難稱具增進功效。三
、起訴理由第(三)點謂引證案二構造不同於本案，及該引證案不足證明本案不具進步性
。查引證案二之配線端子模塊雖無法自基座正面取下，惟引證案三之連接器觸排即可
自裝配支架之軌道正面取下，是以本案可自固定裝置架體之正面取下或自一側扳離以
為拆卸及整修，亦難謂為進步性設計。至於本案之基座、觸片、接線端子、罩蓋及固
定裝置架體等構成，於引證案一亦有揭露類似之等效構成（請參本件異議審定理由第
(四)項論述）。四、起訴理由第(一)點另謂引證案三構造不同於本案，及該引證案不足證
明本案不具進步性云云。惟有關本案接線端子盒之基座底部之凸耳構成，主要係供嵌
套卡合於固定裝置架體固定座兩側之凹口容室，使接線端子盒可移位滑動於凹口容室
，以利於接線端子組之擴充組合或拆修，而引證案二、三亦有等效構成之揭露（請參
本答辯理由第二項所述），本案該等構成，尚難謂為具有增進功效。五、起訴理由第
(四)點謂本案之固定座係由二層之不鏽鋼片經彎折、沖洗、焊接、螺合等程序製作，其
整體之鋼度及抗扭力皆屬進步之實用功效，及起訴理由第二項第(五)點謂本案之基座底
面附近形狀判斷係二維對稱構造，具進步性云云。惟所述製程及基座二維對稱構造皆
非本案主要技術特徵，尚難執為其相較於既有技術得具有增進功效之依據。六、起訴
理由第(六)點所提鑑定意見非本件異議原審究範疇，尚難執為本局所為審定有所違誤。
另異議引證案一、二、三各別或未為完全揭露有相同於本案之構造，惟結合各引證案
所揭露之習用技術，可證明本案係運用申請前既有技術，其構造一般性設計之變化，
乃為熟習該項技術者所能輕易完成，且本案未能增進功效，自難謂具有進步性，併予
陳明。綜上所述，本局所為本案異議成立，應不予專利之審定並無違法，本案原告之
訴無理由，請予駁回等語。
　　理  由
依專利法第九十八條第二項規定，新型係運用申請前既有之技術或知識，而為熟習該
項技術者所能輕易完成且未能增進功效時，雖無同條第一項所列情事，仍不得申請取
得新型專利。非謂物品之空間形態一有不同，即得稱為新型而申請取得專利。本件原
告於八十三年十月一日以其「電子系統中之接線端子盒結構及其固定裝置」主要包含
基座、接線端子、罩蓋、接地觸片及固定裝置架體等構件，特徵在於基座頂部羅佈有
複數道兩相對應之插合槽，中央橫亙一長條隔板，兩側壁各設有若干突扣，前、後側
分設有彈性扣耳，底部近前、後側各設二片具貫孔之凸耳所構成之槽座，以插組觸片
；觸片由金屬板材加以彎製，下端外形仿基座之凸耳形狀，兩側彎折延設一折片，折
片中央設有與凸耳貫孔相對應貫通之通孔；接線端子呈中空管狀，外側管壁具有切槽
，切槽頂端設有導口，管底則垂直延伸一嵌片，繼彎折向上成一彈片，使得以兩相對
之接線端子以其彈片相對之方式，組插於基座之插合槽內，彈片端部彎折一導角；罩
蓋底部鏤空，蓋面羅佈與基座頂部各插合槽相對應之槽孔，槽孔上方均各延設呈略擴
張孔徑之孔壁，兩孔壁相對之面，間隔凸設一凸條，罩體兩側蓋壁設有若干與基座之
突扣相對應之扣孔；固定裝置架體為呈Ｕ字形狀之座架，左右兩壁各開設有複數個簧
力調節孔，兩壁頂部彎製成環形折片，底部兩端則設有凸環，凸環兩側設有橢圓孔，
復設二片組片著位於座架，組片壁面設有與座架相對應之簧力調節孔，頂部同設環形
折片，惟其兩端則延設一檔片，使座架與組片之兩環形折片相對而成一凹口容室組合
，以若干螺絲組鎖於簧力調節孔上等情，向被告申請新型專利，經編為第00000
000號審查，准予專利。公告期間，叢成滋以本案專利說明書及申請專利範圍有不
實之記載，且主要結構已見於刊物，係運用申請前習用之技術或知識，為熟習該項技
術者所能輕易完成且未具增進功效，有違專利法第九十八條第一項、第二項及第一百
零五條準用第二十二條第三項及第四項規定云云，檢具申准在先之第0000000
0號「複合式接線端子座」新型專利案（以下稱引證(一)）、第00000000號「
滑套式配線端子組」新型專利案（以下稱引證(二)）及第00000000號「電信系
統中之連接器觸排固定裝置」新型專利案（以下稱引證(三)）專利說明書影本等，對之
提起異議。案經被告審查，為本案異議不成立之審定（其間原告變更新型名稱為「電
信系統中之接線端子盒結構及其固定裝置」，並修正專利說明書）。叢成滋不服，提
起訴願，經訴願機關將本案申請卷、異議卷、訴願理由書、答辯書等送請財團法人工
業技術研究院審查結果以：引證案(一)、(二)、(三)均為同類相關產品，本案主要申請專利
範圍包括基座、觸片、接線端子、罩蓋、固定裝置等構件，其組合而成之特徵與引證
(一)、(二)、(三)案比對，可知引證案(一)「複合式接線端子座」中之座孔與座孔間具有分隔
板及導槽，其功能具有固定插頭或保安器之功能，與系爭案中之罩蓋內之兩孔壁相對
之面，每間隔一個，凸設有一凸條，其凸條之作用與引證案(一)之分隔板及導槽應屬等
效機構，且由引證案(一)之上蓋及底蓋圖示中可看出其兩對應之插合槽、長條隔板，兩
側壁設有若干凸扣與系爭案之基座、罩蓋兩者相似，應屬類似同效之架構；而引證案
(二)申請專利範圍之內容中亦提及在基座上設有軌道，且該配線端子模塊設有相對應於
該軌道之契合裝置，透過該軌道及契合裝置以滑套方式相結合，其中該軌道或契合裝
置係可為任何形狀之外凸柱或內凹槽，則引證案(二)與系爭案兩者之主架構難謂非屬相
似；再者引證案(二)無迫緊力之調整裝置，而系爭案利用簧力調節孔、檔片、螺絲等，
調整凹口容室對接線端子凸耳之迫緊力，其方式雖然可行，但於維修時亦需放鬆其迫
緊力以利取下接線端子，並不具功效增進；又系爭案之基座、觸片、罩蓋、固定裝置
等與引證案(二)、(三)類似，其改良部分未明顯增進功效；另連接器觸排與裝配支架結合
方式雖與引證(三)不同，但與引證(二)「滑套式配線端子組」架構相似，其改良部分又不
如引證(三)固定裝置以直接接合者簡單有效。是系爭案為利用引證(一)、(二)、(三)之先前技
術相互組合而得輕易完成者，不具新穎性與進步性等情，有審查意見書可稽，經濟部
乃以經（八六）訴字第八六六○五三二三號訴願決定，將原處分撤銷。被告重行審查
以引證(一)具有一體成形之底座，底座兩側垂直相對之壁有多數固定片，上端各有一外
開之斜角，每一固定片有固定孔與托板，托板可套放具有底蓋與上蓋之插座，上蓋兩
端的殘凹槽可套住各相對之固定片，上蓋兩端向外側凸出之可固各固定片之固定
孔，底蓋內可縱向固定一上端有多對彈片夾之公共接地彈片，使彈片與底座之托板接
觸，插座內有一與保安器凸條相對的導槽。引證(二)包括基座及複數個配線端子模塊，
基座設有軌道，配線端子模塊設有相對應於軌道之契合裝置，透過軌道及契合裝置以
滑套方式結合，俾複數個配線端子模塊能自由滑動及連接於基座，達到節省滑套式配
線端子組之空間及使配線端子模塊行配線作業時較為方便。引證(三)包含裝配支架、至
少一安置於裝配支架之連接器觸排，及至少一連接元件，其中裝配支架至少由一裝在
支架部分之分段軌道構成，與連接器觸排具有做為連接元件之卡住元件，卡住元件可
鎖定在分段軌道並可在分段軌道上移動。引證(一)、(二)、(三)均為與接線端子組有關之技
術，渠等與本案之整體構造或有不同，惟本案申請專利範圍包括基座、觸片、接線端
子、罩蓋、固定裝置等構件，其組合而成之特徵與引證(一)、(二)、(三)相較，引證(一)座孔
與座孔間具分隔板及導槽，有固定插頭或保安器之功能，本案罩蓋內兩孔壁相對之面
，間隔凸設一凸條，凸條之作用與引證(一)之分隔板及導槽屬等效機構，引證(一)之上蓋
及底蓋圖式可看出其兩對應之插合槽、長條隔板及兩側壁設有若干凸扣，與本案之基
座、罩蓋亦屬類似等效之構成；引證(二)申請專利範圍提及在基座設有軌道，配線端子
模塊設有相對應於軌道之契合裝置，透過軌道及契合裝置以滑套方式相結合，軌道與
契合裝置係可為任何形狀之外凸柱或內凹槽，引證(二)與本案之主架構難謂非屬近似，
且引證(二)無迫緊力之調整裝置，本案利用簧力調節孔、檔片、螺絲等，調整凹口容室
對接線端子凸耳之迫緊力，於維修時需放鬆其迫緊力以利取下接線端子，並不具增進
之功效，本案之基座、觸片、罩蓋、固定裝置等與引證(二)、(三)類似，其改良部分未明
顯增進功效，本案連接器觸排與裝配支架結合方式與引證(二)架構相似，其改良部分不
如引證(三)固定裝置以直接接合者簡單有效。本案係運用申請前既有技術而未能增進功
效，不具新穎性及進步性，乃依專利法第九十八條第二項規定，為本案異議成立，應
不予專利之審定。原告訴稱引證(一)、(二)、(三)構造不同於本案，不足證明本案不具進步
性云云。查財團法人工業技術研究院前開審查意見認本案之主要構成物中的基座、觸
片、罩蓋、固定裝置於引證案(一)、(二)、(三)已有揭露或具同等之效用，且其改良部分並
未明顯的增進其功能，不具新穎性與進步性等情，有審查意見書附卷可稽，此項專業
學者所為之審查鑑定，具專門性、客觀性及公正性，應足採信，被告重為審查，依該
鑑定結果，為不予專利之審定，並無違誤。況原告對於被告重為審查之處分不服，復
提起訴願、再訴願，經訴願機關再將本案送請財團法人工業技術研究院審查結果仍認
本案主要構件中之基座、觸片、罩蓋及固定裝置，或於引證諸案已有揭露或具同等效
用之對應構件裝置。引證(一)與本案之罩蓋雖略有不同（單排及雙排槽孔），惟此僅為
構件形狀、排列之簡易變更，難謂非屬類似等效之機構；本案固定裝置之凹口容室組
合及基座之凸耳與引證(二)之軌道及契合裝置之主架構近似，引證(二)雖無本案利用簧力
調節孔、檔片、螺絲等調整凹口容室對接線端子凸耳之迫緊力，然本案功能不如引證
(三)以接地夾子與圓柱結合夾持之有效直接，且無端子翻轉角度之問題，本案不具增進
之功效等語。原告主張本案與引證(一)、(二)、(三)之構件無一可互換使用，符合新穎性與
進步性，係其個人一己主觀之見，尚不足採。至所述本案固定座製程及基座為二維對
稱構造皆非本案主要技術特徵，尚難執為其較既有技術得具有增進功效之依據。又本
件經訴願機關將本案申請卷及異議卷送請財團法人工業技術研究院審查，該院依專業
類別分由所屬電腦與通訊工業研究所審查，並無不合，原告請求再送其他學術機構鑑
定，並無必要。至原告個人委請訴外人歐陽又新對本案所作之鑑定意見，姑不論該鑑
定係原告個人所委託，已失客觀，況其鑑定意見，亦非本件異議原審究範疇，尚難執
為上開財團法人工業技術研究院鑑定結果有所違誤之論據。又本件係就異議證據即引
證(一)、(二)、(三)綜合審酌本案是否運用申請前既有技術，而為熟習該項技術者能否輕易
完成且未能增進功效，此與另案即訴外人鄭永和對本案專利申請提出異議時亦提出與
本件相同之引證(三)為證據（並未提出引證(一)及引證(二)），經被告審查本案與引證(三)相
較，構件不同，異議不成立有別，兩件據以審查之證據並非完全相同，難謂為矛盾。
引證(一)、(二)、(三)各別或未完全揭露有相同於本案之構造，惟結合各引證案所揭露之習
用技術，本案係以先前技術相互組合而成，不具新穎性及進步性。被告所為本案異議
成立，應不予專利之審定，並無違誤，一再訴願決定遞予維持，亦無不合，原告起訴
論旨，難認有理由，應予駁回。
據上論結，本件原告之訴為無理由，爰依行政訴訟法第二十六條後段，判決如主文。
中    華    民    國     八十八      年      四      月     二十二      日
                    行 政 法 院 第 三 庭
                                審 判 長 評  事      曾  隆  興
                                         評  事      吳　錦　龍
                                         評  事      高  啟  燦
                                         評  事      蔡  進  田
                                         評  事      鄭  淑  貞
右  正  本  證  明  與  原  本  無  異
                                         法院書記官  阮  桂  芬
中    華    民    國     八十八      年      四      月     二十八      日
